---
title: "Demo 2"
subtitle: "Vektoren in R"
output: 
  html_document: 
    toc: yes
    toc_float: TRUE
editor_options: 
  chunk_output_type: console
---

```{r setup, include=FALSE}
knitr::opts_chunk$set(echo = TRUE, message = FALSE, warning = FALSE)
```


# Lade Packages

In diesem Praktikum arbeiten wir mit den R Packages `{dplyr}`, `{lubridate}`, und `{ggplot2}`. Allesamt sind Teil des Tidyverse und können daher mit einem Aufruf von `library(tidyverse)` geladen werden.

```{r lade-packages}

library(dplyr)
library(ggplot2)
library(lubridate)

```

# Vektoren Typen

## Atomare Vektoren 

- logical
- integer (numerisch)
- double (numerisch)
- character
- complex (vernachlässigbar)
- raw (vernachlässigbar)

```{r vek-atomar}


```

# Typumwandlung

Explizite Typumwandlung:

- `as.logical()`
- `as.integer()`
- `as.double()`
- `as.character()`

```{r vek-typ-explizit}


```

# Erweiterte Vektoren

Erweiterte Vektoren, weil diese mit zusätzlichen Attributen versehen sind. Dazu gehört die Klasse (class), welche das Verhalten beeinflusst. 

- Faktoren 
- Datums- / Zeitwerte und Zeiten
- Tibbles

## Faktoren

Faktoren stellen kategoriale Daten dar, die einen festen Satz möglicher Werte annehmen können. Faktoren bauen auf integer (Ganzahlen) auf und besitzen zwei Attribute: levels und class.

```{r vek-faktoren}
vektor_chr <- c("Apfel", "Birne", "Banane")

vektor_chr
vektor_fct <- factor(vektor_chr)

typeof(vektor_fct)
as.integer(vektor_fct) # Die werden alphabetisch wiedergegeben, daher ändert die Reihenfolge gegenüber wie das objkt definiert wurde
attributes(vektor_fct)

```

## Datumswerte

Datumswerte sind numerische Vektoren, die die Anzahl der Tage seit dem 1. Januar 1970 darstellen.

```{r vek-datum}

datum_ursprung_chr <- "1970-01-01" # ISO 8601 Datumsformat. Es wird trotzdem nur als Text gespeichert.
# Alle Programmiersprachen haben den 1.1.1970 ausser Excel, das hat ein anderes Datum. Kann zu Fehlern passieren

typeof(datum_ursprung_chr)

datum_ursprung_date <- as.Date(datum_ursprung_chr) # nun wird es als Datum erkannt, hinter dem Objekt steht nun auch UTC (Timezone)

typeof(datum_ursprung_date)

attributes(datum_ursprung_date) 
datum_ursprung_date + 1 # es kommt nun 2. Jan 1970 raus

as.double(Sys.Date()) # das ist das heutige Datum als Zahl

as.numeric(Sys.Date())

datum_ursprung_date - 10

library(lubridate)

month(datum_ursprung_date) # gibt mir den 1. Monat, Januar
wday(datum_ursprung_date) # gibt den Wochentag wieder, Donnerstag
month(datum_ursprung_date, label = TRUE, abbr = FALSE) 

# Datum ist Anzahl Tage seit Ursprung als Zahl
# Datums Zeitwert Anzahl Sekunden seit Ursprung

```

# Tibbles / Dataframes

Tibbles sind Listen mit Vektoren einer einheitlichen Länge. Während ein Vektor nur einen Datentyp enthalten kann, können Listen mehrere Datentypen enthalten.

```{r tibbles}

vektor_num_dbl <- c(1.3, 5.1, 3.7)
vektor_lgl <- c(TRUE, FALSE, NA)

inventar <- tibble(
  datum = Sys.Date(), 
  frucht = vektor_chr,
  preis = vektor_num_dbl,
  verfuegbarkeit = vektor_lgl
)

typeof(inventar)
attributes(inventar)

```

